臺灣高等法院刑事判決　　　　　　　　 94年度上易字第351號
上　訴　人
即　被　告　甲○○
上列上訴人因贓物案件，不服臺灣板橋地方法院93年度簡上字第
568號，中華民國94年 1月7日第一審判決（起訴案號：臺灣板橋
地方法院檢察署93年度偵字第8095號；移送併辦案號：同署93年
度偵字第9375號），提起上訴，本院判決如下：
    主  文
上訴駁回。
    理  由
一、本案經本院審理結果，認第一審判決以被告甲○○係犯刑法
    第349條第2項之故買贓物罪，同時審酌被告素行非佳，犯罪
    之目的、手段、故買贓物之價值、對被害人所生之危害，犯
    後未見悔意等一切情狀，量處有期徒刑10月。認事用法及量
    刑，均無不當，應予維持，並引用第一審判決書記載之事實
    、證據及理由（如附件）。
二、被告上訴意旨以：被告因工作難找，為求生計，乃於不知情
    之情況下購得贓物，實無犯罪之故意。再被害人將未懸掛車
    牌之車輛長期佔用公有車位，拒不駛離，亦非合理、合法。
    爰依法提起上訴，請求撤銷原判決等語。
三、惟查：本件丁○○所有G2-602號營業小客車，係於92年11月
    間遭竊；另乙○○所有T8-463號營業小客車，則於93年 5月
    28日報繳車牌，同年5月29日遭竊；另253- LW車號之營業小
    客車車牌2面，則於93年3月31日遭竊。再被告係向不詳男子
    分別以新臺幣5000元、5000元、2000元之價格購得G2-602號
    、T8-463號營業小客車及 253-LW號車牌2面，而被告於警詢
    、偵查中供稱向他人購得；及至原審卻改稱 253-LW號車牌2
    面為拾得，先後所供不一，且上開二面車牌失竊後，即無端
    遭人棄置，並經被告同時拾得，亦與常情有違。況汽車牌照
    於報廢或換發新牌照時，應將牌照繳還監理機關，非屬買賣
    交易之物品；被告復未依該車牌號碼查詢出售之人是否為所
    有權人，即購入使用，顯見被告明知該等車牌為來歷不明贓
    物至灼。又被告購入G2-602號及T8-463號之營業小客車時，
    2 車均未懸掛車牌，出售之人亦未出示任何車籍資料，且該
    等車輛既均無車牌，縱出賣人陳稱係報廢車輛，亦無法申請
    車牌使用，自無法供被告營業載客之用。被告竟未要求出賣
    人提供車籍資料，復將購入之贓物即253-LW號車牌懸掛於G2
    -602號營業小客車使用，益見被告購入2車時，即知2車為來
    歷不明之贓物等情，業據原審詳載理由依據。被告上訴，猶
    指不知購入之車牌及車輛為贓物，委無可採。至被害人將未
    懸掛車牌之車輛長期佔用公有車位，拒不駛離，縱然屬實，
    亦無解於被告有本件犯行。足見被告上訴，否認犯罪，為無
    理由，應予駁回。
四、按被告以外之人於審判外之言詞或書面陳述，除法律有規定
    者外，不得作為證據；再被告以外之人於偵查中向檢察官所
    為之陳述，除顯有不可信之情況者外，得為證據，刑事訴訟
    法第159條第1項、第159條之1 第2項分別定有明文。查證人
    乙○○與被告素無恩怨，自無誣指被告之必要，證人乙○○
    於偵查中證述顯無不可信之情況，依刑事訴訟法第159條之1
    第2項規定，得為證據，併此敘明。
據上論斷，應依刑事訴訟法第368條、第373條，判決如主文。
本案經檢察官邱美育到庭執行職務。
中　　華　　民　　國　　94　　年　　4 　　月　　14　　日
　　　　　　　　　刑事第十一庭審判長法  官　陳祐輔
                                    法  官  楊炳禎
                                    法  官  陳國文
以上正本證明與原本無異。
不得上訴。
                                    書記官  蔡棟樑
中　　華　　民　　國　　94　　年　　4 　　月　　14　　日
附錄：本案論罪科刑法條全文
刑法第349條第2項：
收受贓物者，處三年以下有期徒刑、拘役或五百元以下罰金。
搬運、寄藏、故買贓物或為牙保者，處五年以下有期徒刑、拘役
或科或併科一千元以下罰金。
因贓物變得之財物，以贓物論。
附件：
臺灣板橋地方法院刑事判決　　　　　　 93年度簡上字第568號
上　訴　人　臺灣板橋地方法院檢察署檢察官
上　訴　人
即  被  告  甲○○　男　37歲（民國○○年○○月○○日生）
　　　　　　　　　　住臺北縣五股鄉○○路162號2樓之1
　　　　　　　　　　身分證統一編號：Ｚ000000000號
右列上訴人因被告贓物案件，不服本院93年度簡字第2615號，中
華民國93年8 月5 日第一審簡易判決（聲請簡易處刑案號：臺灣
板橋地方法院檢察署93年度偵字第8095號）提起上訴，暨移送併
辦（臺灣板橋地方法院檢察署93年度偵字第9375號），本院合議
庭認有刑事訴訟法第451 條之1 第4 項但書之情形，適用通常程
序審判，並自為第一審判決如下：
    主  文
原判決撤銷。
甲○○連續故買贓物，累犯，處有期徒刑拾月。
    事  實
一、甲○○有妨害風化、侵占及多次竊盜前科。前於民國92年間
    因竊盜案件，經本院以92年度簡字第144 號刑事簡易判決判
    處有期徒刑三月，如易科罰金以三百元折算一日確定，甫於
    92年10月19日執行完畢，猶不知悔改，復基於故買贓物之概
    括犯意，連續為下列行為：
  (一)先於九十三年四月初某日，在臺北縣新莊市○○路旁，明知
    某姓名年籍不詳男子所欲出售未懸掛車牌之日產牌營業小客
    車一輛（該車車牌號碼原為G2-602號，引擎號碼為GA000000
    00號，係丁○○所有於92年11月下旬某日，停放於桃園縣龜
    山鄉○○街路旁空地後，遭不詳之人竊取），係來歷不明之
    贓物，竟以新臺幣（下同）5,000 元之低價購入，供己營業
    使用。
  (二)甲○○續承前之概括犯意，於93年4 月底某日，在臺北縣三
    重市○○路旁，明知某姓名年籍不詳男子所欲出售車牌號碼
    為253-LW號之營業小客車車牌二面（此二面車牌登記車主為
    憲鴻交通企業有限公司，實際係丙○○所有，於93年3 月31
    日上午11時許在臺北縣三重市○○○路與光復路底之親水公
    園停車場內，發現遭不詳之人竊取），係來歷不明之贓物，
    竟以2,000 元之低價買入，嗣並將該二面車牌懸掛於前開營
    業小客車車體上，供己營業使用。
  (三)甲○○復又承前開故買贓物之概括犯意，於93年5 月29日某
    時，在臺北縣三重市重新橋下，明知某姓名年籍不詳男子所
    欲出售未懸掛車牌之營業小客車一輛（為乙○○所有，引擎
    號碼為931GL00818號，原車牌號碼為T8-463號，已於93年 5
    月28日報繳車牌，嗣於同年5 月29日在前開重新橋下遭竊）
    ，係來歷不明之贓物，竟仍以5,000 元之低價購入（惟尚未
    付款），欲供己營業使用。
  (四)嗣先於93年5 月4 日晚間10時許，甲○○駕駛上開原車牌號
    碼G2-602號之營業小客車（懸掛253-LW車號車牌），途經臺
    北市中山區○○○路與民權西路口時為警攔檢查獲，並扣得
    上開原車牌號碼為G2-602號之營業小客車一輛及253-LW車號
    之車牌二面。復於同年6 月2 日下午1 時40分許，駕駛上開
    未懸掛車牌、原車牌號碼為T8-463號之營業小客車，途經臺
    北縣新莊市○○路與富國路口時為警查獲，並扣得上開原車
    牌號碼為T8-463號之營業小客車一輛。
二、案經臺北市政府警察局中山分局報請臺灣板橋地方法院檢察
    署檢察官聲請簡易判決處刑，及由臺北縣政府警察局新莊分
    局報請上開檢察署檢察官移送併案審理，本院合議庭認有刑
    事訴訟法第451 條之1 第4 項但書之情形，適用通常程序審
    判，並自為第一審判決。
    理  由
一、證據能力方面：
  (一)證人丁○○、丙○○、乙○○於警詢中所為之陳述、證人丙○○、丁○○之女謝佩怡所簽具之贓物認領保管收據及證人
    乙○○所簽具之贓物認領保管單，雖均係證人於審判外之言
    詞或書面陳述，然經本院於審判期日提示被告後，被告就證
    據能力方面並未聲明異議，且本院審酌上開證人與被告素不
    相識，僅為單純之竊盜或贓物案件被害人，渠等於案發後記
    憶猶新之情況下所為之言詞及書面陳述，可信性甚高，如引
    用渠等之證言作為證據應屬適當，依刑事訴訟法第一百五十
    九條之五之規定，即有證據能力，合先敘明。
  (二)被告稱其於警訊及偵查中就上開253-LW號車牌部分之自白，
    之所以會供稱係向姓名年籍不詳人士所購入，係因為警方稱
    法官不會採信車牌係伊撿到之說法，且「手銬銬的很緊」，
    有點在恐嚇的意思云云。惟按縱使被告所言屬實，警員稱被
    告之說法不會為法官採信等語，事實上其語意僅在表明被告
    對於車牌來源部分之供詞不符情理，被告為一成年人，其供
    詞是否能為法官或一般人接受，本得自己獨立判斷，尚難以
    此認為警員所述有達詐欺或其他不正方法之程度；而就手銬
    部分而言，被告因駕駛贓車為警員發現，性質上屬於刑事訴
    訟法第88條第3 項第2 款之準現行犯，警員依同法第88條第
    1 項、第90條之規定，本得依法逮捕，並得使用強制力，即
    以手銬逮捕及防止被告脫逃，使用手銬時本來就會對被告造
    成一定之不舒服，尚難以此認為警員係以強暴或脅迫之手段
    訊問被告，被告空言臆測警員有「恐嚇的意思」，卻未能具
    體的描述警員有何恐嚇之行為，在客觀上即顯非可採，自無
    庸進一步再命檢察官就被告之自白係出於自由意志舉出證明
    方法。據此，被告所述在客觀上並不足以構成脅迫或詐欺之
    事由，亦即被告於警訊及偵查中就上開253-LW號車牌部分之
    自白係出於自由意志，即得作為證據，堪以認定。
二、訊據被告固不否認於前揭時、地向姓名年籍不詳之男子分別
    以5,000 元之價格購入上開原車牌號碼為G2-602號、T8-463
    號之二輛營業小客車，及將上開253-LW號之車牌二面懸掛於
    原車牌號碼G2-602號之營業小客車等事實，惟矢口否認有何
    故買贓物之犯行。辯稱：上開二輛營業小客車係姓名年籍不
    詳、自稱為車主之人表示係報廢車，且車子看起來很破舊，
    伊方出錢購買作為營業載客使用，還花了不少錢修理，並不
    知為贓車；而上開253-LW號之車牌二面則係於93年4 月中旬
    在臺北縣三重市○○路某電線桿旁之垃圾堆拾獲，亦非故買
    贓物云云。經查：
  (一)上開原車牌號碼為G2-602號之營業小客車，係丁○○所有於
    92年11月下旬某日，停放於桃園縣龜山鄉○○街路旁空地時
    ，遭不詳之人竊取；原車牌號碼為T8-463號之營業小客車一
    輛，為乙○○所有，已於93年5 月28日報繳車牌，嗣於同年
    5 月29日在臺北縣三重市重新橋下遭竊；及253-LW車號之營
    業小客車車牌二面，登記車主為憲鴻交通企業有限公司，實
    際係丙○○所有，於93年3 月31日上午11時許在臺北縣三重
    市○○○路與光復路底之親水公園停車場內，發現遭不詳之
    人竊取等事實，業據證人丁○○、丙○○於警詢中、證人乙○○於警詢及偵查中證述甚詳，被告亦稱車主乙○○與出售
    上開原車牌號碼為T8-463號營業小客車之人並非同一人（參
    見93偵字第9375號偵查卷第43頁），並有「車輛竊盜、車牌
    失竊資料個別查詢報表－查詢車牌認可資料」、「車輛車牌
    失竊作業－查獲車牌認可資料」、行車執照正反面影本各一
    紙、「車籍作業系統－查詢認可資料」、汽車新領牌照登記
    書各二紙附卷可稽。而被告於前揭時、地向姓名年籍不詳之
    男子分別以5,000 元之價格購入上開原車牌號碼為G2-602號
    、T8-463號之二輛營業小客車，及將上開253-LW號之車牌二
    面懸掛於原車牌號碼為G2-602號之營業小客車等事實，亦據
    被告坦承不諱，並有贓物認領保管單一紙、贓物認領保管收
    據二紙及照片二幀在卷可按，是在客觀上被告有買受上開二
    輛營業小客車之贓物，及持有上開253-LW號車牌二面之贓物
    等事實，堪以認定。
  (二)就253-LW號車牌部分而言，被告於警訊及偵查中均已坦承係
    於93年4 月底在臺北縣三重市○○路向某姓名年籍不詳之男
    子以2,000 元之代價購得（參見93年度偵字第8095號偵查卷
    第7 、32頁），雖其於上訴時改稱係於93年4 月中旬於前開
    光復路電線桿旁之垃圾堆中拾獲，然依證人丙○○所述，其
    僅有車牌遭竊，且係於上開光復路底之親水公園停車場內遭
    竊，衡諸常情，竊賊既未竊取車輛，目的當係以所竊得之車
    牌作為目的使用，是竊取上開車牌得手後，竟無端丟棄於竊
    取地點附近即同一光復路旁垃圾堆之可能性，委實甚低；更
    何況被告稱其甫於93年4 月初購入上開原車牌號碼為G2-602
    號，但未懸掛車牌之營業小客車一輛，竟能如此湊巧相隔數
    日或十餘日即拾獲車牌，還剛好是同一車號之兩面車牌，顯
    然不符情理。按理當以被告於4 月初購入上開未懸掛車牌之
    營業小客車後，為求能順利上路不為交通警察攔檢，而透過
    管道另行購入車牌之可能性較高，是應以被告於警訊及偵查
    中之前揭自白，較為可採。而汽車之牌照為行車之許可憑證
    ，由汽車所有人向公路監理機關申請發給，報廢或換發新牌
    照時則將牌照繳還監理機關，殊無在市場上買賣之理，是被
    告於購入時應當瞭解該車牌之來源值得存疑，而車牌上既有
    車牌號碼，被告亦可循該車牌號碼查詢車籍資料以確定出售
    者是否確為所有人，及該車牌是否遭竊，詎其未經查證即違
    反常情購入使用，顯然對於該車牌為來歷不明贓物之事實有
    所認知，至為灼然，其所辯不足採信，此部分故買贓物之犯
    行堪以認定。
  (三)就被告所購入原車牌號碼為G2-602號及T8-463號之營業小客
    車部分而言，購買當時均無車牌，且車主並未出示任何行照
    、新領牌照登記書等車籍資料之情，為被告所自承，是就客
    觀上而言，出賣人並無任何憑據足資證明上開車輛為其所有
    ，被告理應對此有所警覺加以查證。況且被告稱其購入上開
    車輛係營業載客用，上開車輛既然均無車牌，且出賣人稱係
    報廢車，依道路交通安全規則第30條第3 項之規定，報廢之
    汽車不得再行申請登記檢驗領照使用，上開車輛既然無法再
    申請車牌使用，顯然無法達到被告營業載客之目的；縱使被
    告不知上開規定，誤認購入後仍可重新申領牌照使用，但被
    告自亦需要求出賣人提供車籍資料，否則如何申領牌照？再
    綜合前述被告於同年4 月底即購入來歷不明之上開253-LW
    號車牌懸掛之情觀之，被告於購買上開營業小客車時，根本
    就無意依循合法途徑取得牌照，顯然被告於購入之時，即知
    上開車輛為來歷不明之贓物甚明。是被告此部分所辯亦非可
    採，就上開兩輛營業小客車部分之故買贓物犯行，亦堪認定
    。
三、核被告甲○○所為，係犯刑法第349 條第2 項之故買贓物罪
    。被告先後三次故買贓物犯行，時間緊接，所犯係構成要件
    相同之罪名，顯係基於概括犯意反覆為之，應依刑法第56條
    連續犯之規定論以一罪，並加重其刑。又被告前因竊盜案件
    ，經本院以92年度簡字第144 號刑事簡易判決判處有期徒刑
    三月確定，甫於92年10月19日執行完畢乙節，有臺灣高等法
    院被告全國前案紀錄表一份在卷可按，其受有期徒刑之執行
    完畢後五年內再犯本件有期徒刑以上之罪，為累犯，應依刑
    法第47條之規定加重其刑，並依法遞加重之。公訴人雖僅就
    被告如事實欄第一項(一)、(二)部分所載之故買贓物犯行聲請簡
    易判決處刑，惟被告另如事實欄第一項(三)部分所載之故買贓
    物犯行，與上開經聲請簡易判決處刑並論罪科刑之犯行間既
    有連續犯之裁判上一罪關係，為聲請簡易判決處刑之效力所
    及，且經檢察官移送併案審理（93年度偵字第9375號），本
    院自得併予審究，附此敘明。
四、原審認被告犯罪事證明確，而予以論罪科刑，固非無見，惟
    原判決未及審酌被告如事實欄第一項(三)部分所載之故買贓物
    犯行，尚有未恰，檢察官執此提起本件上訴，即有理由；至
    被告上訴意旨否認故買贓物之犯行，雖無理由，惟原判決既
    有上開可議之處，自應由本院管轄之第二審合議庭將原判決
    予以撤銷，並因認原審就事實欄第一項(一)、(二)部分之連續購
    買贓物犯行即已判決有期徒刑六月，本院認於審酌被告尚有
    事實欄第一項(三)之犯行下，量刑業已超出刑事訴訟法第449
    條第3 項簡易程序所得判處之範圍，具有同法第451 條之1
    第4 項但書之情形，而應依通常程序為第一審判決。本院爰
    審酌被告前有妨害風化、侵占及多次竊盜等前科，有臺灣高
    等法院被告全國前案紀錄表一份在卷可參，素行非佳，犯罪
    之目的、手段、所故買之贓物雖為汽車，但行將報廢，價值
    不高、對於被害人所造成之損害，犯罪後經警方逮捕竟旋即
    再犯，惡性匪淺，暨其犯後否認犯行、悔意不深之態度等一
    切情狀，量處如主文第二項所示之刑，以資懲儆。
據上論斷，應依刑事訴訟法第455 條之1 第1 項、第3 項、第
451 條之1 第4 項但書、第452 條、第369 條第一項前段、第
364 條、第299 條第1 項前段，刑法第56條、第349 條第2 項、
第47條，罰金罰鍰提高標準條例第1 條前段，判決如主文。
本案經檢察官郭學廉到庭執行職務。
中　　華　　民　　國　　94　　年　　1 　　月　　7 　　日
                  刑事第一庭審判長法?官 陳  財  旺
                                  法　官 李  幼  妃
                                  法?官 張  紹  省
以上正本證明與原本無異。
如不服本判決應於送達後10日內向本院提出上訴狀
????????????        ?書記官 周  雅  玲
中　　華　　民　　國　　94　　年　　1 　　月　　7 　　日
附錄本案論罪科刑法條全文：
刑法349條第2項：
搬運、寄藏、故買贓物或為牙保者，處5 年以下有期徒刑、拘役
或科或併科1,000 元以下罰金。
